臺灣高等法院刑事裁定
111年度毒抗字第653號
抗  告  人  
（即被告）  鄧毓璋


上列抗告人因毒品危害防制條例案件，不服臺灣新北地方法院中
華民國111年6月15日裁定（111年度毒聲字第633號），提起抗告
，本院裁定如下：
    主  文
抗告駁回。                                              
    理  由
一、原裁定意旨略以：抗告人即被告鄧毓璋於民國110年7月2日2
    0時許，在新北市○○區○○路000○0號2樓丹鳳旅館內，以將摻
    有第二級毒品甲基安非他命成分之毒品咖啡包加水沖泡飲用
    之方式，施用甲基安非他命1次。嗣於110年7月2日21時46分
    許，在桃園市○○區○○○路00巷00號長堤汽車旅館000號房間，
    因涉嫌販賣第二級毒品未遂案件為警逮捕，經徵其同意採尿
    送驗結果呈甲基安非他命陽性反應。上揭事實業據被告坦承
    不諱，並有桃園市政府警察局龜山分局(隊)真實姓名與尿液
    、毒品編號對照表、台灣檢驗科技股份有限公司出具之濫用
    藥物檢驗報告（檢體編號：J000-0000）各1份附卷可稽，被
    告犯嫌堪以認定。又抗告人前因施用毒品案件，經依原審裁
    定送觀察、勒戒後，認無繼續施用毒品之傾向，於105年5月
    2日執行完畢釋放，並由臺灣新北地方檢察署檢察官以105年
    度毒偵字第456號、第1185號、第1284號、105年度毒偵緝字
    第118號為不起訴處分確定，有本院被告前案紀錄表附卷可
    憑。是本次再犯本件施用第二級毒品犯行，顯與其最近1次
    因施用毒品而經強制戒治執行完畢之日，相距已逾3年，依
    法應令入勒戒處所觀察、勒戒，是檢察官聲請將抗告人送觀
    察、勒戒，應予准許，爰依毒品危害防制條例第20條第3項
    、第1項及觀察勒戒處分執行條例第3條第1項之規定，裁定
    令抗告人入勒戒處所觀察、勒戒等語。
二、抗告意旨略以：檢察官向地方法院聲請觀察、勒戒並未收到
    開庭程序，且本人目前有兩個小孩在扶養，未施用毒品，願
    意接受驗尿檢查，請求能准予戒癮治療等云云。
三、按現行毒品危害防制條例對於「初犯」及「3年後再犯」之
    處遇，係採「觀察、勒戒」與「附命完成戒癮治療之緩起訴
    處分」併行之雙軌模式；觀察、勒戒處分，其立法意旨在幫
    助施用毒品者戒除毒癮，性質非為懲戒行為人，而係為消滅
    行為人再次施用毒品之危險性，所導入一療程觀念，針對行
    為人將來之危險所為預防、矯治措施之保安處分，以達教化
    與治療之目的，可謂刑罰之補充制度，從而其雖兼具剝奪自
    由權利之性質，卻有刑罰不可替代之教化治療作用。是同條
    例規定之「觀察、勒戒處分」及「附條件之緩起訴處分（含
    附命緩起訴）」，何者對於施用毒品者較為有利，端在何種
    程序可以幫助其戒除施用毒品之行為，尚非可由法院逕行認
    定附命緩起訴對施用毒品者係較有利，如從治療效果之觀點
    而論，亦難謂附命緩起訴必然較觀察、勒戒有利於行為人；
    且觀察、勒戒處分性質既非屬懲戒行為人，當無因行為人之
    個人、家庭因素或工作權受侵害而免予執行之理。再按檢察
    官適用刑事訴訟法第253條之1第1項及第253條之2對被告為
    緩起訴處分時，應「參酌刑法第57條所列事項及公共利益之
    維護」，並「認以緩起訴為適當」者，始得為之，可認檢察
    官應以向法院聲請觀察、勒戒為原則，於例外符合上揭緩起
    訴處分之要件時，始得另為附條件之緩起訴處分。檢察官是
    否適用前開規定對被告為緩起訴處分，自得本於前開規定之
    立法目的，妥為斟酌、裁量，始予決定。而其裁量之結果，
    如認適於對被告為緩起訴處分者，固須於緩起訴處分中說明
    其判斷之依據，惟其如認應向法院聲請觀察、勒戒者，此時
    因係適用原則而非例外，自無需贅予交代不適於為緩起訴處
    分之理由。末按毒品戒癮治療實施辦法及完成治療認定標準
    第6條規定：「檢察官為緩起訴處分前，應得參加戒癮治療
    被告之同意，並向其說明完成戒癮治療應遵守事項後，指定
    其前往治療機構參加戒癮治療」；受戒癮治療者必須自行前
    往治療機構接受戒癮治療並遵守一定事項，一旦違反，其緩
    起訴處分即有可能遭到撤銷，並由檢察官依法繼續偵查或起
    訴。故檢察官欲依毒品危害防制條例第24條規定，以緩起訴
    方式替代觀察、勒戒時，自應詢問行為人是否同意接受戒癮
    治療。是緩起訴之戒癮治療，應屬法律賦予檢察官偵查裁量
    結果之作為，不得認為係施用毒品者所享有之權利，是否給
    予施用毒品者為附命完成戒癮之緩起訴處分，既屬檢察官之
    職權，自非法院所得介入審酌。因此，檢察官自得按照個案
    情形，依法裁量決定採行何者為宜。且觀諸毒品危害防制條
    例之全部條文，並無課以檢察官於聲請觀察、勒戒裁定前，
    應訊問被告是否同意觀察、勒戒、是否接受戒癮治療之規定
    。　
四、經查：
  ㈠抗告人於前揭時間、地點，施用第二級毒品甲基安非他命1次
    ，上開事實業據被告於警詢及偵查中坦承不諱，且其為警查
    獲後，經採集其尿液送驗，結果呈甲基安非他命陽性反應乙
    節，有桃園市政府警察局龜山分局(隊)真實姓名與尿液、毒
    品編號對照表、台灣檢驗科技股份有限公司濫用藥物檢驗報
    告各1份在卷可稽，是被告自白與事實相符，其施用第二級
    毒品犯行，堪以認定。又抗告人前因施用毒品案件，經依原
    審裁定送觀察、勒戒後，認無繼續施用毒品之傾向，於105
    年5月2日執行完畢釋放，並由臺灣新北地方檢察署檢察官以
    105年度毒偵字第456號、第1185號、第1284號、105年度毒
    偵緝字第118號為不起訴處分確定，其後未曾再受觀察、勒
    戒或強制戒治之執行，有本院被告前案紀錄表附卷可按。是
    抗告人於本件所為施用毒品犯行，距其最近一次觀察、勒戒
    執行完畢釋放即105年5月2日，已逾3年，核屬毒品條例第20
    條第3項所規定之「3年後再犯」，檢察官因而逕依毒品條例
    第20條第3項、第1項等規定，向原審法院聲請裁定令抗告人
    入勒戒處所施以觀察、勒戒，於法自無不合。
　㈡被告固於抗告意旨辯以前揭各詞，惟查：觀諸現行毒品危害
    防制條例及觀察勒戒處分執行條例全文，並無課以檢察官於
    聲請觀察、勒戒前或法院於裁定令入勒戒處所施以觀察勒戒
    前，應賦予受處分人到庭陳述意見機會之規定，業如前述。
    是以，縱檢察官於聲請觀察、勒戒前或法院於裁定令入勒戒
    處所施以觀察勒戒前，並未詢問受被告是否有接受戒癮治療
    之意願，或審酌被告工作、家庭情形等個人因素，仍難謂違
    反正當法律程序，無足排除原裁定之適法性。又觀察、勒戒
    處分性質既非屬懲戒行為人，與附命緩起訴亦無必然有利不
    利之區分，更無因行為人之個人、家庭因素或工作權受侵害
    而免予執行之理，同如前述；是抗告意旨均非屬裁量其是否
    需接受觀察、勒戒所應審酌之原因，被告前詞請求撤銷原裁
    定，擇以進行戒癮治療云云，尚非有據。
五、綜上所述，原審依檢察官之聲請，裁定令抗告人入勒戒處所
    觀察、勒戒，核其認事用法，並無違誤或不當。抗告人猶執
    前詞提起抗告，為無理由，應予駁回。　　
據上論斷，應依刑事訴訟法第412條，裁定如主文。
中　　華　　民　　國　　111 　年　　7 　　月　　29　　日
                  刑事第八庭  審判長法　官  陳世宗
                                    法　官  吳勇毅
                                    法　官  呂寧莉
以上正本證明與原本無異。
不得再抗告。
                                    書記官  賴資旻
中　　華　　民　　國　　111 　年　　7 　　月　　29　　日